【裁判字號】    96,易,6141
【裁判日期】    970908
【裁判案由】    竊盜
【裁判全文】
臺灣臺中地方法院刑事判決              96年度易字第6141號
公  訴  人  臺灣臺中地方法院檢察署檢察官
被      告  甲○○
被      告  丙○○
被      告  乙○○○
上三人共同
選任辯護人  林松虎律師
            王志中律師
上列被告因竊盜案件，經檢察官提起公訴（96年度偵字第8996號
），本院判決如下：
    主  文
甲○○、丙○○、乙○○○均無罪。
    理  由
一、公訴意旨略以：被告乙○○○為台中縣神岡鄉○○路28號建
    物所有人，該建物2樓部分，原出租予勞永溢經營環宇水族
    有限公司（下稱環宇公司），己○○於民國94年4月間，自
    勞永溢接手環宇公司，且因營業規模縮小，遂向乙○○○承
    租該建物2樓約二分之一部分，己○○經營所需之電力，係
    由以乙○○○名義向台電公司申請設在該建物一1樓外牆之
    編號00000000000號電錶（下稱125號電錶）輸入後，再以線
    路引至該建物2樓電箱後使用，電費則由己○○支付。至於
    用水部分，己○○自同年6月1日起，付費向陳東壁接引地下
    水使用。乙○○○之子丙○○則自94年10月14日起，申請在
    台中縣神岡鄉○○路28號一樓設立宏錠實業有限公司（下稱
    宏錠公司），但實際營業處所則在緊鄰宏錠公司登記處所旁
    且同為乙○○○所有之台中縣神岡鄉○○路28-1號一樓。乙○○○與其配偶甲○○及其子丙○○所共同使用台中縣神岡
    鄉○○路28-1號建物所需之電力，則另由同以乙○○○名義
    申請之編號00000000000號電錶（下稱136號電錶）輸入。詎
    乙○○○、甲○○、丙○○為減少電費、水費支出，竟共同
    基於意圖為自己不法所有之摡括犯意聯絡，於94年5月至同
    年7月間某日，私自自台中縣神岡鄉○○路28號二樓供己○○使用之電箱內，私接電線將電力接引至福成路28-1號一樓
    ，供乙○○○、甲○○、丙○○日常生活及經營宏錠公司使
    用，並私接暗管，自己○○水塔內，引用地下水，以此方式
    竊取由己○○付費購得之電力、水力。嗣因己○○對電費感
    到懷惑，遂於95年9月間，委請領有甲種電匠及自來水管承
    裝技工證書之戊○○查看管線，始查悉上情。因認被告三人
    均涉有刑法第320條第1項之竊盜罪嫌。
二、按犯罪事實應依證據認定之，無證據不得認定犯罪事實；又
    不能證明被告犯罪者，應諭知無罪之判決，刑事訴訟法第15
    4條第2項、第301條第1項分別定有明文。次按告訴人之告訴
    ，係以使被告受刑事訴追為目的，是其陳述是否與事實相符
    ，仍應調查其他證據以資審認；且認定犯罪事實所憑藉之證
    據，無論為直接證據或間接證據，其為訴訟上之證明時，均
    須達於一般之人不至有所懷疑，而得確信其為真實之程度，
    始得據為有罪之認定，倘未達此程度，而有合理性之懷疑存
    在時，即無從遽為有罪之確信；上開意旨各有最高法院52年
    台上字第1300號、76年台上字第4986號等判例意旨可參。
三、公訴意旨認為被告三人涉有竊盜罪嫌之主要依據為：(1)被告
    乙○○○、甲○○、丙○○之供述及宏錠公司之營業登記證
    ，可證明被告三人有使用台中縣神岡鄉○○路28-1號一樓，
    且宏錠公司雖登記在台中縣神岡鄉○○路28號，惟實際營業
    地點為台中縣神岡鄉○○路28之1號一樓。又台中縣神岡鄉
    ○○路28號二樓部分出租予告訴人己○○使用，告訴人所使
    用之電力自125號電錶輸入，電費由告訴人支付等情。(2)告
    訴人之指訴及其提出之租約、地下水購買證明、電費繳費單
    據。(3)證人戊○○之證述及其提出甲種電匠、自來水管承裝
    技工證書影本，證明具有水電專業能力之戊○○，受告訴人
    委託查看台中縣神岡鄉○○路28號建物水、電線路後，發現
    告訴人之水、電遭接引至被告三人日常生活及宏錠公司實際
    營業處所使用之事實。(4)檢察官勘驗筆錄，證明告訴人所設
    在台中縣神岡鄉○○路28號二樓電箱內，確遭人私接電線將
    電力接引至福成路28之1號一樓。(5)卷附台電公司96年6月14
    日D台中字第09606001321號函送之136號、125號電錶之93年
    1月至96年5月份電費資料，可證明告訴人遭被告渠等竊電前
    後之該二電錶用電量變化。
四、訊據被告三人均堅詞否認有何竊盜犯行，辯稱：(1)乙○○○
    為甲○○之妻，平時有關台中縣神岡鄉○○路28號、28號之
    1建物之出租、管理事宜均交由甲○○全權處理，乙○○○
    僅掛名為上開建物之所有權人，並不瞭解屋內水電管線之配
    置情形。丙○○雖為宏錠公司之負責人，然有關設立公司所
    使用之電力究係如何配置，亦不明瞭，宏錠公司停業後，丙○○皆外出工作，有關上開房屋之維修、出租事宜全由甲○○負責處理。(2)台中縣神岡鄉○○路27、28、28-1號之使情
    形，27號一樓至三樓部分皆為甲○○家人自宅使用，未曾出
    租供他人使用，該處係使用00000000000號電錶（下稱147號
    電錶）及編號00000000000號電錶（下稱169號電錶）。28號
    整棟廠房於85年9月12日起至94年5月10日止係全部出租予環
    宇公司之勞永溢使用，民國94年5月10日雙方同意終止契約
    後，被告即將28號整棟廠房收回。28號一樓所使用之電錶為
    00000000000號電錶（下稱158號電錶），94年10月14日起至
    95年9月30日止為宏錠經營使用，95年10月1日起迄今則出租
    予智力國際公司使用。28號二樓係使用125號電錶，94年6月
    1日起至96年5月30日止係出租予告訴人己○○使用。96年6
    月1日起迄今則仍為空屋無人使用狀態。28-1號一樓自增編
    門牌後，其所使用之電表編號為136號電錶，94年5月10日起
    至95年8月30日止為空屋狀態，尚未出租。自95年9月1日起
    至96年9月30日止則出租予金泰興精密緊固有限公司（下稱
    金泰興公司）使用。96年10月1日起迄今則仍為空屋狀態，
    尚未出租。28-1號二樓部分自94年5月10日起至95年9月30日
    止皆為空屋狀態，尚未出租。95年10月1日起至96年8月20日
    止出租予智力國際公司使用，當時智力公司所使用之電錶為
    被告住家之169號電錶。96年8月21日之後迄今則仍為空屋狀
    態，尚未出租。(3)由前開房屋之使用情形及電錶配置，可知
    告訴人自94年6月1日起承租福成路28號二樓時，所使用之電
    錶為位於28號外牆之125號電錶，告訴人經營水族館所需電
    力，係利用125號電錶經由管線連接至二樓內部開關箱，告
    訴人指稱被告竊電之連接兩條黃色電線開關箱早已不再使用
    ，且該電箱並非告訴人所使用之電錶，該未使用之電錶內黃
    色電線部分僅是由一樓之136號電錶通過二樓連接至三樓，
    並未使用125號電錶之電力，且136號電錶並非告訴人所使用
    ，其主張被告竊電顯與事實不符。(4)告訴人指稱丙○○之宏
    錠公司於94年11月間遷入之後，告訴人之電費即暴增二至三
    倍之鉅等語。然查宏錠公司係於94年10月14日核准設立登記
    ，並於95年10月27日因歇業辦理註銷登記，宏錠公司經營時
    所使用之機具僅有圓筒磨床機器一台，設備動力為10HP ，
    耗電量每小時僅約1.5度，若以每天工作8小時計算，用電量
    僅約12度，此有主新德科技股份有限公司之證明書一份可稽
    。證人丁○○亦證稱在承租期間，丙○○在福成路28號1樓
    有一台機器在那邊，並無看到其他員工進出等語，足證丙○○機器之用電度數甚少，根本無須竊用告訴人之電力。宏錠
    公司係使用158號電錶，由台電公司用戶繳費記錄可知在94
    年11月21日之前，每月僅繳交新台幣（下同）400餘元左右
    ，而95年1月20日（即繳納94年11、12月）所繳納之電費則
    增加至1525元以上，足證158號電錶電費確實於宏錠公司營
    業時有所增加，且其所增加之用電度數亦與主新德科技股份
    有限公司之證明書所計算之度數相當，況證人戊○○亦證稱
    ：「機器部分沒有用到該線路，因為機器是用220伏特的電
    」等語，足證宏錠公司確實使用158號電錶，並非告訴人所
    使用之125號電錶，宏錠公司並無竊電之事實。至於告訴人
    所指稱其11月之後電費暴增之問題，實因告訴人所經營者為
    水族館，11月份後正值冬季，魚缸之水溫必須經過加熱恆溫
    處理，魚群始能存活，冬季時告訴人之加熱設備需電甚鉅，
    故電費才暴增，被告實無竊電之情事。(5)福成路28號全棟三
    層樓房自85年9月12日起至94年5月10日止全部出租予勞永溢
    使用，當時勞永溢曾於一樓設置地下水儲水塔三座、熱水器
    一組、抽水機房及油桶等設備，以作為經營水族館之用，該
    等設備設在福成路28號、28-1號一樓部分位置，該等設備於
    勞永溢終止租賃契約後，留置於原處並未搬走，依雙方租賃
    契約之約定，勞永溢已放棄前開設備之所有權。嗣告訴人承
    租福成路28號二樓後，因前揭設備與告訴人經營水族館有關
    ，被告即將前開設備無償供給告訴人作為經營水族館之用，
    其周圍照明所需之電力及電燈等設備，由告訴人以其所單獨
    使用之125電錶供電自屬合理。被告之住家位於福成路27號
    ，隔壁廠區又已出租給金泰興公司使用，被告並未曾使用該
    處進出，根本無竊用告訴人電力之必要。(6)告訴人自搬離被
    告之福成路28號2樓後，即另尋得台中縣石岡鄉○○街18-1
    號作為經營水族館之用，其搬遷後之96年7月份所繳納電費
    為29415元、9月份應繳電費為37722元、11月份應繳電費為
    35408元、97年1月份應繳電費為42076元、3月份應繳電費為
    46488元，與告訴人當時承租福成路28號2樓之用電數額大致
    相當，益證被告並無竊用告訴人之電能。(7)被告之住家生活
    用水不可能使用地下水，至於使用到告訴人地下水之福成路
    28-1號金泰興公司的廁所，係位於告訴人28-1號一樓兩座地
    下水儲水塔旁，告訴人所承租之28號二樓部分並無廁所，故
    28-1號一樓該處廁所亦為告訴人平日所使用，其水源使用告
    訴人之地下水並無不合理之處。被告之住家位於27號，住家
    內部已有廁所，28-1號一樓又已出租予金泰興公司，被告根
    本未曾使用28-1號一樓之廁所，何來竊水之犯行？(8)被告之
    日常生活用水皆取自一樓戶外之三座自來水錶，分別為編號
    000000000之自來水錶（用水地址為福成路27號）、編號000
    000000之自來水錶（用水地址為福成路28號）、編號000000
    00K之自來水錶（用水地址為福成路28-1號）。偵卷123頁所
    示編號1、2水塔所儲存之水為告訴人之地下水，而編號3之
    水塔早於告訴人承租之前即切斷管路，未與編號1、2之水塔
    相連，編號3水塔之進水自94年6月1日起即由福成路28號之
    編號000000000水錶供應28號一樓廠房使用。而偵卷編號A、
    B兩座水塔之進水自94年6月1日起亦使用編號000000000水錶
    供應水源，至於戶外A、B兩座水塔XX處，則為當時B水塔之
    舊開關閥損壞，故在XX處另設一開關閥連接A、B二座水塔，
    與告訴人之地下水並無關連，並非告訴人所稱之「毀滅證據
    處」，目前該處仍有水管連接，並非告訴人所稱屬切斷之狀
    態，如何認定被告有「湮滅證據」？況被告水塔內之水究為
    地下水或自來水，並無檢驗記錄可佐，被告是否有竊取告訴
    人之地下水已有疑問。(9)告訴人所使用之地下水，係以補貼
    陳東璧每年一萬元水井維修費用方式，換取地下水之使用權
    ，而非向其購買地下水，告訴人是否擁有地下水之「所有權
    」容有疑問。且告訴人不論使用多少地下水水量，均一律以
    一年一萬元之維修費用給付予陳東璧，縱認被告有使用告訴
    人之地下水，亦不影響告訴人之地下水使用權利，對告訴人
    並無任何損害可言，如何認定被告「竊取」告訴人「所有」
    之地下水等語。
五、本院之判斷：
  (一)本案告訴人自偵查中即主張：自丙○○所營宏錠公司之大型
    營運機具於94年11月間遷入運作後，告訴人所使用之125號
    電錶電費即暴增，其乃委請戊○○查明水電管線狀況，進而
    發現被告等私接管線竊取水電之情形。則戊○○當初檢查管
    線之經過，即為本案首須釐清之重點。本院為求慎重，於97
    年4月1日詳細履勘現場，並請戊○○於現場具體逐處說明其
    當初檢查經過，其證稱：「我是約於95年9月間，告訴人找
    我查水電，因為他的電費有增加的情形，我到這裏檢查過好
    幾次，是第二次才發現告訴人的水電有被外接的情形」、「
    125號電錶就設在福成路28號一樓外牆上，該電錶電力，直
    接由牆外的明管，接到28號二樓室內的開關箱，該開關箱就
    是在牆上未上油漆的位置，後來告訴人要搬離這邊時，將該
    開關箱拆掉。那時候開關箱有被牽了好幾條明管，將電源分
    到28號的各處，其中有一條明管經由天花板拉到二樓的後方
    牆壁上的一個開關箱，線路再由地板上的一個長方型洞口往
    下拉到28之1號的一樓機房，該機房位在28號與28之1號的臨
    界位置。線路下到一樓牽明管拉到隔壁的28號一樓，再到天
    花板上電燈電源出口，所以28號該處一樓的一盞天花板電燈
    就是使用到告訴人的電。當時我就把28號一樓拉出來的電纜
    線切斷掉，現在牆上還留有管路出口。剛才二樓地板洞口拉
    下來的線下到28-1號一樓的機房房間，然後管線再牽明管拉
    到機房外，經由外牆上方的開關盒洞口拉線到靠近門口辦公
    室外牆的開關箱，再將電分散牽到偵卷第121頁所示紅線區
    域範圍的廠房日光燈上。只有使用到日光燈上，沒有使用到
    其他機械器具上。當時我把線路切斷後，我講的那些燈就都
    熄滅，我有找當時廠房的金泰興公司負責人，他向我表示他
    不知道有吃到告訴人的電，不好意思，我就將那些有問題的
    線路拉到金泰興公司使用的136號電錶，讓他們使用自己的
    電。他們也同意我們這樣做。」、「告訴人的井水來源是由
    偵卷第121頁所示廁所旁的兩顆水塔開始供水，然後水管就
    拉到前述電力機房，再拉到如偵卷122頁編號1、2、3所示之
    28號頂樓的三個水塔，然後又牽管線將水引到28-1號金泰興
    公司的廁所內，這部分是有問題的，然後又有管子將水由1
    、2 、3號水塔拉到偵卷122頁所示的A、B水塔，然後再經由
    標示紅色的抽水機抽到隔壁27號頂樓的水塔，當時27號的供
    水就是經由該引自井水的水塔供水，27號雖然有自來水管線
    ，但是被關掉，並無供水，等於當時福成路27號、28號、28
    -1號這所有的建物都是吃1、2、3號水塔提供的水。當時我
    有問甲○○他的水錶在那裏，他有帶我到一樓金泰興公司辦
    公室外指出他們的水錶，我當時有查看他們的水錶，是沒有
    使用的狀態，也就是自來水沒有供水。我們找水管線的問題
    時，甲○○都跟在旁邊看，我向他說明水的問題時，他有說
    前述的1、2、3號水塔及A、B水塔都是他的，所以他可以用
    ，後來再查看時，就發現A、B水塔的連接管如偵卷第122頁
    所示打XX處的紅色水管被切斷，27號的水源就不能再引自1
    、2 、3號水塔，而改由自來水管供水。」等語。
  (二)分析上開證詞，可知告訴人於95年9月間委由戊○○檢查125
    號電錶電路結果，只有發現電力被接引使用於台中縣神岡鄉
    ○○路28號建物一樓的一盞天花板電燈，及當時已為金泰興
    公司所承租之福成路28-1號一樓廠房區之部分電燈上，並沒
    有使用到其他機械器具上。而金泰興公司係於95年9月1日至
    96年9月30日間承租使用福成路28-1號一樓廠房（此經該公
    司實際負責人丁○○於審理時陳明）。則告訴人指稱丙○○
    所營宏錠公司之大型營運機具於94年11月間遷入運作後，竊
    引告訴人所使用之125號電錶電力一節，即乏依據。而依卷
    附台電公司96年6月14日D台中字第09606001321號函送之136
    號、125號電錶93年1月至96年5月份電費資料，94年7月電費
    月份電費（參考卷附電費通知及收據，此月份之計費期間應
    指94年5月16日至94年7月17日），被告方面方使用之136號
    電錶為640元，告訴人使用之125號電錶為4723元，均較前期
    電費為低，並未呈現此消彼漲情形；又金泰興公司於95年9
    月承租廠房而使用136號電錶後，該電錶用電量開始上升，
    亦屬正常。故依上開二電錶電費資料，尚無從證明公訴意旨
    所指被告方面於94年5月至同年7月間，開始竊取接引告訴人
    之125號電錶電力至台中縣神岡鄉○○路28-1號一樓供被告
    三人日常生活及經營宏錠公司使用之事實（況被告等之日常
    居所應為福成路27號建物，而非28-1號一樓廠區）。
  (三)台中縣神岡鄉○○路27號建物為被告三人之居所，相連之28
    號、28-1號建物則為老舊廠房，其內管線間、機房、水塔、
    水電管線等設備錯綜複雜，此經本院現場勘明並有卷附之照
    片可憑。又證人黃坤玉於本院訊問時具結證稱：「我是負責
    維修福成路27號、28號、28-1號建物的水電管線及細部變更
    ，是十多年前就為甲○○服務。94年間告訴人有透過甲○○
    找我為他施作福成路28號一、二樓的電線、水管整修，將他
    使用的電力來源限制在125號電錶，與屋主甲○○方面使用
    的電力系統分開。水的部分也將他的管線獨立在他自行向人
    買的地下水管線，與甲○○的自來水線路分開來。我後來有
    完全依告訴人的要求施作，將他的水電系統與甲○○的部分
    完全區分開來。宏錠公司設立之初，該公司的水電管線也是
    我去施作的。」等語，可見告訴人向被告方面承租福成路28
    號二樓時，即有僱工為水電系統之區隔，縱黃坤玉施作後未
    能區隔完全，而有戊○○前述之告訴人水電接用至其使用範
    圍外之情形，此亦僅屬黃坤玉施作水電系統區隔工程時，有
    無瑕疵缺漏之問題，尚難遽認被告方面有私接管線竊人水電
    之行為。
  (四)證人丁○○於審理時具結證稱：「我於95年9月1日到96年9
    月30日跟甲○○承租台中縣神岡鄉○○路28-1號一樓的工廠
    ，做為我實際負責經營的金泰興公司（登記名義負責人為我
    的岳母林燕燕）的營業地址，工廠建物的所有人為甲○○的
    太太乙○○○，但是承租的事宜及決定，都是由甲○○出面
    和我處理的，承租期間為一年。關於水電費用的約定，電費
    由我金泰興公司實際使用的度數自己付費，用水是接地下水
    ，己○○同意我們使用。當時我們使用的水，是經由兩個大
    水塔的水，大水塔的水是己○○的地下水，甲○○有跟我說
    可以接自來水或是使用己○○的地下水，費用如果是使用自
    來水的話，當然就由我公司自己付費，而我選擇使用地下水
    ，我有去找己○○問，可否使用他的地下水，己○○同意我
    免費使用他的地下水。」、「（你有給己○○何種好處，為
    何他要讓你免費使用地下水？）沒有，可能是因為我們都租
    用甲○○的廠房，而己○○的水管管路有時候會在我們工廠
    漏水，必須要我們幫他清乾淨。」、「我的工廠當時僱用約
    五到十名員工，營業項目為小五金製造出口。大概使用十台
    車削機台，每月大約要二萬元的電費，水量只是員工洗手、
    上廁所而已，生產過程不需要用到水。使用水源處就是廠房
    角落的一間廁所及廠房外有一個單獨的水龍頭。」、「我見
    過戊○○好幾次，有一次是因為他剪斷廠房的部分電線，導
    致我的大門鐵捲門不能運作，而請他幫我修好，還有幾次是
    因為己○○請他來查電有無被移轉到我的廠房內使用。」、
    「己○○說他的電有被移轉到我的工廠內，作為走廊地方一
    、二盞燈的電源，就是位在金泰興事務區○○○○○道的位
    置。這走道是開放式，己○○有時候走這個走道，來看屬於
    他使用範圍如偵卷第121頁圖示右上角綠色區塊標示的機房
    內的鍋爐及水塔設施，這些設備是己○○經營水族業務所需
    要使用的設備。己○○要去該機房，一定要經過此走道，沒
    有其他通路可走。」、「我們工廠有一個獨立的電箱。」、
    「（你是尋什麼樣的原因而來承租甲○○的廠房？）是仲介
    介紹的，在此之前並不認識甲○○。」、「（承租前有無檢
    查工廠的電線、供電系統是否有獨立完整，而未與他人的電
    力系統有所牽連？）沒有查證過，因為我認為出租人應該會
    先確認清楚才會把廠房出租給我。」、「我廠房的廁所是開
    放式的，如果別人用使用的話，例如來我們廠房的客戶也可
    以使用，至於己○○有無使用我不清楚，但是他要用的話也
    可以。」、「（自從前述己○○向你表示你工廠內有電燈使
    用他的電，而切斷該部分的電源後，你公司每期的電費有無
    明顯的變化？）我營業期間的電費都沒有什麼明顯的變化。
    」等語。按被告甲○○既與承租其28-1號一樓廠房之丁○○
    無特殊情誼，且雙方約定水電費用由承租人自理，衡情甲○○自無必要盜接告訴人水電至28-1號一樓廠房供承租者使用
    。又依丁○○所證，可能有使用到告訴人電源之電燈所在工
    作走道，告訴人亦有通行使用；且用水部分，亦有徵得告訴
    人同意，是難認該部分水電，有何盜用之情。再參之告訴人
    經營水族業，用水需求顯然較大，故以支付水井業主陳東璧
    每年一萬元「使用水井維修費用」之名目，取得地下水使用
    權（此有水井維修費用收據一紙在卷可稽），則用水量之多
    寡，並不會影響告訴人之水費負擔，加上廠房內水塔、管線
    等設施架設利用情形頗為複雜，則告訴人於承租期間，對出
    租人即被告方面，在未與之交惡前，是否曾有如丁○○所述
    之同意對方使用其水源之情形（不論是明示或默示），亦未
    可知，實難以告訴人與被告等交惡後之片面指述，認定被告
    三人有竊水犯行。
六、案經綜合上開全部調查所得之證據資料加以判斷後，因無法
    充分證明被告三人確有盜用告訴人水電之主觀犯意及客觀犯
    行，基於罪疑唯輕原則，應諭知被告三人均無罪之判決。
據上論斷，應依刑事訴訟法第301條第1項，判決如主文。
中    華    民    國    97    年    9     月    8     日
                        刑事第12庭  法  官  蔡建興
上正本證明與原本無異。
如不服本判決，應於收受送達後10日內向本院提出上訴書狀（應
敘述具體理由並附繕本）。
上訴書狀如未敘述理由，應於上訴期間屆滿後20日內補提理由書
於本院。
                                    書記官  黃英寬
中    華    民    國    97    年    9     月    8     日


司法院資訊處製作；財團法人民間司法改革基金會備份。
